臺灣士林地方法院刑事判決　　　　　 　　 96年度訴字第12號
公　訴　人　臺灣士林地方法院檢察署檢察官
被　　　告　甲○○
上列被告因違反毒品危害防制條例案件，經檢察官提起公訴（95
年度毒偵字第1922號），被告於準備程序就被訴事實為有罪之陳
述，本院合議庭裁定由受命法官獨任依簡式審判程序審理，並判
決如下：
    主  文
甲○○施用第一級毒品，累犯，處有期徒刑拾月，減為有期徒刑
伍月，如易科罰金，以新臺幣壹仟元折算壹日，扣案之第一級毒
品海洛因壹包（驗餘淨重貳點伍伍公克）沒收銷燬，注射針筒壹
支沒收。
    事  實
一、甲○○前於民國92年間，曾因施用毒品案件，經本院以92年
    度毒聲字第834 號裁定送勒戒處所觀察、勒戒後，認有繼續
    施用毒品傾向，再由本院以92年度毒聲字第1100號裁定令入
    戒治處所強制戒治，嗣因其成效經評定為合格，無繼續戒治
    之必要，再由本院以93年度毒聲字第265 號裁定停止戒治，
    所餘戒治期間交付保護管束，保護管束期間至93年11月26日
    期滿，期滿未經撤銷，視為強制戒治期滿執行完畢，並由臺
    灣士林地方法院檢察署檢察官以94年度戒毒偵字第9 號為不
    起訴處分確定。甲○○另因犯搶奪及連續竊盜等案件，經本
    院以92年度訴字第557 號判決分別判處有期徒刑1 年6 月及
    6 月，應執行有期徒刑1 年10月確定，並於93年7 月7 日入
    監服刑，嗣於94年12月7 日因縮短刑期假釋出監，假釋期間
    交付保護管束，已於95年1 月27日假釋期滿，假釋未經撤銷
    ，以已執行完畢論。詎猶不知悛悔，復基於施用第一級毒品
    海洛因之犯意，自95年7 月間某日起（檢察官誤載為95年5
    月間，應予更正），至同年9 月27日下午1 時許，分別在其
    位於臺北市北投區○○○路○ 段583 巷31號住處內或臺北市
    某賓館內等處，以將海洛因摻水稀釋置入注射針筒內，注射
    於血管之方式，並以每日施用2 次之頻率，施用第一級毒品
    海洛因多次。嗣於95年9 月27日下午1 時20分許，為警持搜
    索票在上開住處查獲，並扣得其所有供施用之海洛因1 包（
    驗餘淨重2.55公克）、海洛因注射針筒1 支，經警將所採集
    之尿液送驗後，始悉上情。
二、案經臺北縣政府警察局淡水分局報請臺灣士林地方法院檢察
    署檢察官偵查起訴。
    理  由
一、上揭事實，業據被告甲○○於本院審理時坦承不諱（見本院
    卷第54至56頁），而被告為警查獲後所採集之尿液，經送臺
    灣檢驗科技股份有限公司以「酵素免疫分析法」初步檢驗、
    「氣相層析質譜儀法」確認檢驗之檢驗結果，呈鴉片類陽性
    反應，此有該公司95年10月14日濫用藥物尿液檢驗報告1 份
    附卷可參（見毒偵卷第36頁）。而被告前開為警查獲並扣案
    之白粉1 包（驗餘淨重2.55公克），經送請法務部調查局鑑
    驗結果，確係第一級毒品海洛因等情，亦有該局95年12月17
    日調科壹字第09523048460 號鑑定書1 紙附卷可參（見本院
    卷第19頁），此外，並有扣案之注射針筒1 支及現場查獲照
    片4 幀可為佐證，足認被告前開自白與事實相符，應可採信
    。又被告於92年間，曾因施用毒品案件，經本院以92年度毒
    聲字第834 號裁定送勒戒處所觀察、勒戒後，認有繼續施用
    毒品傾向，再由本院以92年度毒聲字第1100號裁定令入戒治
    處所強制戒治，嗣因其成效經評定為合格，無繼續戒治之必
    要，再由本院以93年度毒聲字第265 號裁定停止戒治，所餘
    戒治期間交付保護管束，保護管束期間至93年11月26日期滿
    ，期滿未經撤銷，視為強制戒治期滿執行完畢，並由臺灣士
    林地方法院檢察署檢察官以94年度戒毒偵字第9 號為不起訴
    處分確定等情，此有臺灣高等法院被告全國前案紀錄表附卷
    可憑，是本件被告係於強制戒治執行完畢後5 年內再犯，本
    件事證明確，被告犯行洵堪認定，應分別依法論科。
二、核被告甲○○所為，係犯毒品危害防制條例第10條第1 項之
    施用第一級毒品罪。又按刑事法若干犯罪行為態樣，本質上
    原具有反覆、延續實行之特徵，立法時既予特別歸類，定為
    犯罪構成要件之行為要素，則行為人基於概括之犯意，在密
    切接近之一定時、地持續實行之複次行為，倘依社會通念，
    於客觀上認為符合一個反覆、延續性之行為觀念者，於刑法
    評價上，即應僅成立一罪。學理上所稱「集合犯」之職業性
    、營業性或收集性等具有重複特質之犯罪均屬之，例如經營
    、從事業務、收集、販賣、製造、散布等行為概念者是（最
    高法院95年度臺上字第1079號判決要旨參照），亦即立法者
    針對特定刑罰規範之構成要件，已預設其本身係持續實行之
    複次行為，具備反覆、延續之行為特徵，故將之總括或擬制
    成一個構成要件之「集合犯」行為，因刑法評價上為構成要
    件之行為單數，應僅成立一罪。而查毒品因具有成癮性、濫
    用性，此觀乎毒品危害防制條例第2 條之規定自明，立法實
    務首重以刑事處遇方式戒斷行為人毒癮，若無法收其實效，
    始依法追訴處罰，此由毒品危害防制條例第20條、第23條之
    規定亦可得知，故施用毒品本身具備反覆、延續之行為特徵
    ，持續多次施用毒品始為此類犯罪之典型或常態，於刑法評
    價上，施用毒品應僅成立集合犯一罪。經查，本件被告甲○
    ○前因施用毒品犯行經強制戒治後，再犯本案施用第一級毒
    品海洛因犯行，且其約每日施用第一級毒品海洛因2 次等情
    ，如前所述，顯見被告係因施用毒品成習，乃基於多次實施
    犯行之決意，於密接之時、地，反覆而持續施用第一級毒品
    海洛因，揆諸前揭說明，自應論以集合犯之包括一罪，亦即
    依施用第一級毒品罪論處。而其施用前後持有海洛因之低度
    行為，應為施用之高度行為所吸收，均不另論罪。又被告有
    事實欄所載之犯罪科刑並已執行完畢等情，有臺灣高等法院
    被告前案紀錄表在卷可稽，其於有期徒刑執行完畢後5 年內
    ，故意再犯本案有期徒刑之罪，應依刑法第47條第1 項規定
    論以累犯，並加重其刑。爰審酌被告有施用毒品前科，經觀
    察、勒戒及強制戒治後，竟又再度施用毒品，顯見其意志不
    堅，無法戒絕毒害，及本件犯罪之動機、手段、施用毒品為
    自戕行為，對身體健康產生危害及犯罪後於本院審判時尚能
    坦承犯行之態度及檢察官求刑有期徒刑1 年等一切情狀，量
    處如主文所示之刑。又本件被告之犯罪時間係在96年4 月24
    日以前，爰依中華民國九十六年罪犯減刑條例規定，就前揭
    宣告刑減為如主文所示之刑，並諭知易科罰金之折算標準。
    末查，扣案之第一級毒品海洛因1 包（驗餘淨重2.55公克）
    ，應依毒品危害防制條例第18條第1 項前段規定沒收銷燬之
    ；另扣案之注射針筒1支 為被告所有，且供施用海洛因所用
    ，業據被告供承在卷，應依刑法第38條第1 項第2 款之規定
    宣告沒收。
據上論結，應依刑事訴訟法第273 條之1 第1 項、第299 條第1
項前段，毒品危害防制條例第10條第1 項、第18條第1 項前段，
刑法第11條前段、第47條第1 項、第41條第1 項前段、刑法第38
條第1 項第2 款，中華民國九十六年罪犯減刑條例第2 條第1 項
第3 款、第7 條第1 項、第2 項、第9 條，判決如主文。
本案經檢察官邱智宏到庭執行職務。
中　　華　　民　　國　　96　　年　　8　 　月　  6  　 日
                  刑事第三庭法  官  莊明達
以上正本證明與原本無異。
如不服本判決，應於判決送達後10日內，向本院提出上訴狀。
                            書記官  陳慧中
中　　華　　民　　國　　96　　年　　8　 　月　  9  　 日
附錄本判決論罪科刑依據法條全文
毒品危害防制條例第10條第1 項
施用第一級毒品者，處6 月以上5 年以下有期徒刑。
